臺灣雲林地方法院民事簡易判決
110年度虎簡字第150號
原      告  均和資產管理股份有限公司

法定代理人  朱祐宗  
訴訟代理人  黃翎芳律師
複代理  人  林宏鈞律師
            張均溢律師


被      告  陳秉宏即陳躍衢

            陳躍騰  

上列當事人間請求分割共有物事件，本院於民國110年11月26日
言詞辯論終結，判決如下：
    主      文
兩造共有坐落雲林縣○○鎮○○○段000○0地號、面積118平方公尺之
土地，應予變價分割，所得價金由兩造按如附表「應有部分比例
欄」所示比例分配。
訴訟費用由兩造按如附表「訴訟費用負擔比例」欄所示比例負擔
。
    事實及理由
一、被告陳秉宏即陳躍衢、陳躍騰（下除分稱外，合稱被告二人
    ）經合法通知，均未於言詞辯論期日到場，核無民事訴訟法
    第386條各款所列情形，爰依原告聲請，由其一造辯論而為
    判決。
二、原告起訴主張：坐落雲林縣○○鎮○○○段000○0地號、面積118
    平方公尺之土地（下稱系爭土地）為乙種建築用地，屬兩造
    共有，權利範圍如附表所示，兩造並無不分割之約定，亦無
    不能分割之情形，未能達成分割協議，遂訴請分割系爭土地
    。系爭土地為長方形，若以原物分割，兩造分別得取得之土
    地僅為39.33平方公尺，將有害於各自生活使用及經濟利用
    價值，亦造成土地過於細分，產生碎地，不利日後開發使用
    ，而若將土地全部分配予兩造其中一方，又生有補償金錢問
    題，徒增法律關係複雜化。是本件以原物分割顯有困難，而
    以變價方式將系爭土地變賣，不僅可消滅共有關係，亦得由
    兩造應買或承買，抑或由第三人買受，得以發揮土地最高經
    濟上利用價值，保持完整利用性，對兩造均屬有利，爰依民
    法第823條、第824條第1項、第2項規定提起本件訴訟等語。
    並聲明：如主文第1項。
三、被告二人經合法通知，未於最後言詞辯論期日到場，亦未提
    出書狀作何聲明或陳述，僅均於先前言詞辯論期日到庭稱：
    請給兩造時間，看看有無辦法私下協調如何處理系爭土地分
    割事宜等語。
四、本院之判斷：
  ㈠各共有人，除法令另有規定外，得隨時請求分割共有物。但
    因物之使用目的不能分割或契約訂有不分割之期限者，不在
    此限；分割之方法不能協議決定，或於協議決定後因消滅時
    效完成經共有人拒絕履行者，法院得因任何共有人之請求，
    命為下列之分配：1、以原物分配於各共有人；但各共有人
    均受原物之分配顯有困難者，得將原物分配於部分共有人。
    2、原物分配顯有困難時，得變賣共有物，以價金分配於各
    共有人；或以原物之一部分分配於各共有人，他部分變賣，
    以價金分配於各共有人，民法第823條第1項、第824條第2項
    分別定有明文。再者，共有物之分割方法，應斟酌當事人之
    聲明、共有物之性質、經濟效用及全體共有人之利益等因素
    決之，惟如分配原物有困難時，則應予變賣，以價金分配於
    各共有人（最高法院57年度台上字第2117號、51年度台上字
    第271號判決意旨參照）。
　㈡原告主張之前揭事實，業據提出系爭土地謄本、地籍圖謄本
    、地籍圖資網路便民服務系統、現場照片（見本院卷第13至
    15、33至37、61至71頁）為憑，被告二人於先前言詞辯論期
    日並未提出本案實質答辯，且其等已於相當時期受合法之通
    知，而於最後言詞辯論期日不到場，亦未提出書狀予以爭執
    ，依民事訴訟法第280條第3項前段準用同條第1項之規定，
    視同自認，依上開調查證據之結果，堪信原告之主張為真實
    ，其訴請裁判分割系爭土地，自無不合。
　㈢查系爭土地為東西向之長方形，只有西側鄰民生路142巷可通
    行至主要道路民生路，有原告提出之上開地籍圖資網路便民
    服務系統、現場照片可查，且面積僅118平方公尺，是倘以
    原物分割於各共有人，依兩造應有部分計算分得之土地僅各
    約39.3平方公尺，屬畸零地，且若以東西向繪製分割線，則
    每人分得土地形狀皆極為狹長，反之，若以南北向繪製分割
    線，東側二筆土地勢將形成袋地，均造成日後使用上之困難
    與不便，難認各共有人得以妥適利用。另系爭土地上坐落有
    未經辦理保存登記之門牌號碼雲林縣○○鎮000巷0號之三合院
    建物中左右護龍之一部，佔據系爭土地東西兩側之相當面積
    ，由本院會同當事人勘驗屬實，有勘驗筆錄、內政部國土測
    繪中心國土測繪圖資服務雲、現場照片附卷可查（見本院卷
    第83至89頁），經本院查詢上開建物稅籍資料，未見納稅義
    務人中有被告二人乙情，亦有雲林縣稅務局虎尾分局民國11
    0年8月4日雲稅虎字第1101266019號函文所附房屋稅籍證明
    書可參（見本院卷第95至117頁），並無證據證明為被告二
    人本人所有或具有事實上處分權限，況被告二人並未提出任
    何具體分割方案及意見，兩造亦未提出金錢找補金額之方案
    ，若考量建物坐落情形，將系爭土地全部分配予被告二人，
    亦將衍生共有人間彼此金錢補償問題。倘採變價分割，並依
    兩造應有部分比例分配價金，透過市場自由競爭變價，將使
    系爭土地市場價值極大化，兩造或其他有法定優先承買權之
    人，均得依其對系爭土地之利用情形、在感情上或生活上是
    否有密不可分之依存關係等因素，評估自身資力後，決定是
    否參與競標或行使優先承買之權利，單獨取得共有物之所有
    權，使共有物發揮最大經濟效益，堪認以變價方式分割，較
    符合全體共有人之利益。故本院審酌系爭土地面積、坐落情
    形、經濟效用、兩造利益、當事人意願等一切情狀，認原告
    主張以變價分割方法，將系爭土地予以變賣，以消滅兩造共
    有關係，所得價金由兩造按應有部分比例分配，核屬適當。
     
五、從而，原告本於共有人之資格，起訴請求變價分割系爭土地
    ，為有理由，應予准許，爰判決如主文第1項所示。
六、本判決性質上不適宜為假執行，本院自無依民事訴訟法第38
    9條第1項第3款規定職權宣告假執行之必要，併此敘明。
七、因共有物分割、經界或其他性質上類似之事件涉訟，由敗訴
    當事人負擔訴訟費用顯失公平者，法院得酌量情形，命勝訴
    之當事人負擔其一部，民事訴訟法第80條之1定有明文。原
    告對被告二人提起本件訴訟雖有理由，惟原告行使共有物分
    割請求權，其與被告二人均因此互蒙其利，故關於訴訟費用
    之負擔，應由兩造依其等應有部分比例負擔，方屬事理之平
    ，爰判決如主文第2項所示。
中　　華　　民　　國　　110 　年　　11　　月　　30　　日
                  虎尾簡易庭  法  官　黃麗文
以上正本證明與原本無異。
如不服本判決，須於判決送達後20日內向本庭（臺灣雲林地方法
院虎尾簡易庭）提出上訴狀。（須按他造當事人之人數附繕本）
。
中　　華　　民　　國　　110 　年　　11　　月　　30　　日
                              書記官 曾鈺仁
附表：
編號 共有人姓名或名稱 應有部分比例 訴訟費用負擔比例  1 均和資產管理股份有限公司 3分之1 3分之1  2 陳秉宏即陳躍衢 3分之1 3分之1  3 陳躍騰 3分之1 3分之1